【裁判字號】    91,交聲,350
【裁判日期】    920227
【裁判案由】    聲明異議
【裁判全文】
臺灣臺南地方法院交通事件裁定                    九十一年度交聲字第三五號
    移
    受處分人
    即異議人  甲○○
右列受處分人因違反道路交通管理處罰條例案件，對於交通部公路總局嘉義區監理所
台南監理站民國九十一年九月十日所為之裁決處分（南監五字第裁七四─Ｓ0000
0000號），聲明異議，本院裁定如左：
    主  文
原處分撤銷。
甲○○汽車駕駛人，駕駛汽車肇事致人受傷，未立即向警察機關報告，並將汽車駛離
，吊扣其駕駛執照個月。
    理  由
一、原處分意旨略以：受處分人即異議人甲○○於民國九十一年七月二十五日七時五
    分許，騎乘車號ＰＶＨ─５５６號重型機車，行經台南市○○街一五六巷五八弄
    口時，不慎擦撞被害人林益琴所騎乘之車號ＮＩＳ─６３２號重型機車，造成林
    益琴受有右手挫傷併紅腫及雙側下肢挫傷併擦傷，詎異議人見狀竟駕車逃離現場
    ，嗣經警循線查獲，故移送機關即交通部公路總局嘉義區監理所台南監理站乃依
    道路交通管理處罰條例第六十二條第一項後段規定，裁處異議人吊銷駕駛執照，
    並永久不得考照。
二、聲明異議意旨則略稱：受處分人即異議人甲○○於前述時、地駕車與被害人林益
    琴不慎撞及後，異議人有向被害人詢問傷勢如何是否須送醫，因被害人答稱不要
    緊且不須就醫，異議人雖因趕時間而未向警方報案，但其有留下本人姓名及父親
    姓名，並在徵得被害人同意後始騎車離開現場，事後並已依約與被害人達成和解
    ，其並無任何駕車肇事逃逸之行為等語。
三、按汽車駕駛人，駕駛汽車肇事致人受傷或死亡，應即採取救護或其他必要措施，
    並向警察機關報告，不得駛離；違者吊扣其駕照三個月至六個月；逃逸者吊銷駕
    駛執照，道路交通管理處罰條例第六十二條第一項定有明文。次按道路交通事故
    發生後，有受傷或死亡之情形者，之所以應即時救護或採取必要之措施，其目的
    在防止損害範圍之擴大。如駕駛人於肇事後，隨即駕車逃離現場，不僅使肇事責
    任認定困難，更可能使受傷之人喪失生命，自有從嚴處理之必要。故前開道路交
    通管理處罰條例第六十二條第一項之規定，其旨在增進行車安全，保護他人權益
    ，以維持社會秩序（大法官會議解釋釋字第二百八十四號參照）。是以駕駛人於
    肇事後，如已採取救護或其他必要之措施防止損害範圍之擴大，或已向警察機關
    報告者，即不得認為有上開法條之適用，至於駕駛人是否逃逸，應依個案認定之
    ，尚不得以「消極之離去」遽認為有逃逸之行為，仍應以故意或過失為必要。經
    查，本件異議人雖於上開時地騎車肇事，惟其在案發現場有先向被害人林益琴詢
    問傷勢如何是否須送醫，經被害人答稱不要緊無須就醫，異議人在留下其本人及
    父親姓名供聯絡，並徵得被害人同意後始騎車離開現場，事後並已依約與被害人
    達成和解等情，不僅業據異議人供明在卷可按，並經證人即被害人林益琴於本院
    調查時到庭陳證：「（問：當天發生車禍後之情形為何？）當時我騎機車與異議
    人發生車禍我倒地後，異議人有過來問我說要不要緊，我跟他說我不要緊不用送
    醫院，異議人有留異議人的名字和他父親的名字給我，因為他說要送貨趕時間我
    同意他離開，他才離開」等語無訛（見本院九十二年二月二十七日訊問筆錄），
    且有台南市安南區調解委員會九十一年七月三十一日調解筆錄影本一份在卷可按
    ，而本案因查無異議人甲○○涉嫌公共危險確切事證，以致警察機關未辦理移送
    乙節，亦有台南市警察局第三分局以九十二年一月二十四日南市警三刑字第０九
    二００００四三八八號函敘明在卷可憑，而觀諸本件車禍被害人林益琴係受有右
    手挫傷併紅腫及雙側下肢挫傷併擦傷，有卷附之董哲樑骨外科診所診斷證明書一
    紙可稽，足見被害人所受之傷勢尚非有立即嚴重之危險，再由異議人係在徵得被
    害人之同意後始駕車離開現場等情以觀，顯見異議人其主觀上並無肇事逃逸之故
    意，此外亦查無其他積極證據足資證明異議人甲○○主觀上有何肇事逃逸之情形
    ，從而異議人並無駕車肇事逃逸之行為，應堪認定。
四、次查，異議人於右述時、地騎乘機車與被害人林益琴發生擦撞並致被害人受傷後
    ，雖未有逃逸之行為，然其並未立即向警察機關報案，且將機車駛離現場等情，
    業據異議人供明在卷可按，從而異議人駕車肇事致人受傷後，其並未立即向警察
    機關報告，且有將前述機車駛離現場之事實，則堪以認定。
五、綜上所述，本件異議人駕車肇事後，既無逃逸之行為，則移送機關據以引用道路
    交通管理處罰條例第六十二條第一項後段之規定，裁處異議人吊銷駕駛執照，且
    永久不得考照等處分，經核於法尚有未合，異議人執此而指摘原裁決不當，即非
    無理由，而本件裁決處分既有前述違法情形，自應由本院裁定將原處分撤銷。然
    而，異議人於前開時、地，駕駛機車肇事致人受傷後，並未立即向警察機關報告
    ，且將機車駛離之事實既甚明確，故本院仍應依道路交通管理處罰條例第六十二
    條第一項前段規定，另為異議人如主文第二項所示之諭知，以資適法。
六、據上論斷，應依道路交通案件處理辦法第二十條前段，裁定如主文。
中      華      民      國    九十二      年    二    月    二十七    日
                                  臺灣臺南地方法院交通法庭
                                      法  官  張  瑛  宗
右正本證明與原本無異
如不服本裁定應於送達後五日內向本院提出抗告狀
                                      書記官  陳  志  德
中      華      民      國      九十二      年    二    月    二十七    日


司法院資訊處製作；財團法人民間司法改革基金會備份。
